臺灣桃園地方法院刑事判決
111年度訴字第271號
公  訴  人  臺灣桃園地方檢察署檢察官 
被      告  農裕鵬



選任辯護人  董子祺律師
上列被告因違反毒品危害防制條例案件，經檢察官提起公訴（11
0年度偵字第9870號），本院判決如下：
    主  文
甲○○犯藥事法第八十三條第一項之轉讓禁藥罪，共貳罪，均累犯
，各處有期徒刑肆月。應執行有期徒刑柒月。
被訴販賣第二級毒品部分無罪。
    事  實
甲○○明知甲基安非他命係第二級毒品，亦為藥事法所管制之禁藥
，依法不得轉讓，竟基於轉讓禁藥之犯意為下列行為：
㈠、於民國109年12月1日12時許，在桃園市○○區○○路0段○○巷0弄0
    0號2樓C07號房內，無償轉讓數量不詳之甲基安非他命1小包
    予農裕成。
㈡、於109年12月7日7時前某時，在桃園市○○區○○路0段○○巷0弄00
    號3樓，無償轉讓數量不詳之甲基安非他命1小包予農勝宗。
    理  由
甲、有罪部分
壹、程序方面：
一、供述證據部分：
    按被告以外之人於審判外之言詞或書面陳述，除法律有規定
    者外，不得作為證據。又被告以外之人於審判外之陳述，雖
    不符合同法第159條之1至第159條之4之規定，但經當事人於
    審判程序同意作為證據，法院審酌該言詞陳述或書面陳述作
    成時之情況，認為適當者，亦得為證據；而當事人、代理人
    或辯護人於法院調查時，知有該等不符合同法第159條之1至
    第159條之4之不得為證據之情形，而未於言詞辯論終結前聲
    明異議者，視為有前項之同意，刑事訴訟法第159條之5定有
    明文。查本判決所引用之被告甲○○以外之人於審判外之陳述
    ，被告與其辯護人於本院審理時均表示沒有意見，本院審酌
    上開證據資料製作時之情況，尚無違法不當及證明力明顯過
    低之瑕疵，亦認為以之作為證據應屬適當，依刑事訴訟法第
    159條之5第1項規定，認前揭證據資料有證據能力。
二、非供述證據部分：
    至於卷內所存經本院引用為證據之非供述證據部分，與本件
    待證事實間均具有關連性，且無證據證明係公務員違背法定
    程序所取得，是依刑事訴訟法第158條之4之反面解釋，自有
    證據能力。
貳、實體方面：　
一、上開犯罪事實，業據被告坦承不諱（見偵字卷第15頁、第28
    3頁、本院卷第80頁、第202頁），核與證人農勝宗及農裕成
    之證述相符（見偵字卷第105至108頁、第113至117頁、第25
    4至256頁、第267至268頁），足認被告之自白與事實相符，
    堪以採信，本件事證明確，被告犯行洵堪認定，應予依法論
    科。
二、論罪科刑：
㈠、罪名：
 1、按甲基安非他命雖係第二級毒品，但亦屬藥事法所稱之禁 
    藥，而明知為禁藥而轉讓者，藥事法第83條第1項定有處罰
    明文，故行為人明知為禁藥即甲基安非他命而轉讓予他人者
    ，其轉讓行為同時該當於毒品危害防制條例第8條第2項之轉
    讓第二級毒品罪及藥事法第83條第1項之轉讓禁藥罪，屬法
    條競合，應依重法優於輕法、後法優於前法等法理，擇一處
    斷，藥事法第83條第1項轉讓禁藥罪之法定本刑，較毒品危
    害防制條例第8條第2項轉讓第二級毒品罪之法定本刑為重，
    是轉讓甲基安非他命之第二級毒品，除轉讓達一定數量，或
    成年人對未成年人為轉讓行為，依毒品危害防制條例第8條
    第6項、第9條第1項各有加重其刑至2分之1之特別規定，而
    應依該加重規定處罰者外，均應依藥事法第83條第1 項之規
    定處罰，此有最高法院99年度台上第6393號判決意旨可資參
    照。被告轉讓予農裕成、農勝宗施用之甲基安非他命，數量
    固不詳，然並無證據可資證明已超過行政院依毒品危害防制
    條例第8條第6項頒訂之「轉讓毒品加重其刑之數量標準」第
    2條第1項第2款規定之淨重10公克之數量，是依罪疑惟輕原
    則，應為被告有利之認定，而認被告上開轉讓之甲基安非他
    命，未達該加重處刑標準。
 2、核被告所為，均係犯藥事法第83條第1項之轉讓禁藥罪；被
    告各次持有禁藥之行為與轉讓禁藥之行為，為實質上一罪之
    階段行為，高度之轉讓禁藥行為既已依藥事法加以處罰，其
    低度之持有甲基安非他命行為，自不能再行割裂適用毒品危
    害防制條例加以處罰，且因藥事法對於持有禁藥之行為未設
    有處罰規定，故就被告於轉讓前持有禁藥甲基安非他命之行
    為，不另予處罰。　　　
㈡、罪數：
　　被告所為轉讓禁藥犯行共2次，犯意各別，行為互殊，應分
    論併罰。
㈢、刑之加重減輕
 1、被告前因①施用毒品案件，經本院以100年度審訴字第2338號
    判決判處有期徒刑1年確定；②施用毒品案件，經本院以100
    年度審訴字第2568號判決判處有期徒刑8月、7月，應執行有
    期徒刑1年1月確定；③搶奪案件，經臺灣板橋地方法院（現
    更名為臺灣新北地方法院）以100年度訴字第2765號判決判
    處有期徒刑1年2月確定；④施用毒品等案件，經本院以101年
    度審訴字第158號判決判處有期徒刑8月、7月，應執行有期
    徒刑1年確定；⑤施用毒品案件，經本院以101年度審訴字第5
    43號判決判處有期徒刑1年1月，上訴後，經臺灣高等法院以
    101年度上訴字第2897號判決上訴駁回確定。上開①至⑤案件
    ，經本院以101年度聲字第5591號裁定應執行有期徒刑5年確
    定，於106年7月6日期滿執行完畢，此有臺灣高等法院被告
    前案紀錄表在卷可稽。被告於前開徒刑執行完畢後，5年內
    故意再犯本件有期徒刑以上之各罪，均為累犯，而參照司法
    院大法官釋字第775號解釋意旨，被告前已有多次施用毒品
    犯行，本次進而涉犯轉讓毒品之犯行，皆係違反毒品危害防
    制條例案件，足顯被告對刑之執行不知悔改，且對刑罰之反
    應力亦屬薄弱，此次加重最低本刑，對其人身自由所為之限
    制自無過苛之侵害，是均應依刑法第47條第1項規定加重其
    刑。
 2、按毒品危害防制條例第17條第2項規定「犯第四條至第八條
    之罪於偵查及歷次審判中均自白者，減輕其刑。」，而行為
    人轉讓同屬禁藥之第二級毒品甲基安非他命，雖依法規競合
    重法優於輕法之原則，擇較重之藥事法第83條第1項轉讓禁
    藥罪論處，然藥事法無與毒品條例第17條第2項減輕其刑規
    定相類或衝突之規定，基於本質上相同事物應為相同處理之
    法理，及法秩序一致性之要求，自應給予該規定之減刑寬典
    ，是如行為人符合毒品條例第17條第2項減輕其刑規定之要
    件，仍應適用之，此有最高法院109年度台上大字第4243號
    裁定意旨足資參照。準此，被告轉讓禁藥予農裕成及農勝宗
    之犯行，於偵查及審理中均坦承犯行，即均應依毒品危害防
    制條例第17條第2項規定減輕其刑。
 3、被告有上開加重及減輕事由，爰依刑法第71條第1項規定先
    加後減其刑。
㈣、爰以行為人之責任為基礎，審酌被告明知甲基安非他命具有
    成癮性，為戕害身心之毒品，仍無視國家杜絕毒品犯罪之禁
    令而供應他人施用毒品之來源為轉讓第二級毒品犯行，所為
    應予非難，另酌被告坦承犯行之態度、轉讓甲基安非他命之
    數量、犯罪之動機、目的、手段，及其自陳國中肄業之智識
    程度、家庭經濟狀況勉持等一切情狀，分別量處如主文所示
    之刑，並定應執行刑。
乙、無罪部分　　
一、公訴意旨略以：被告明知安非他命係毒品危害防制條例第2
    條第2項第2款所列管之第二級毒品，未經許可，依法不得販
    賣，竟意圖牟利，基於販賣第二級毒品之犯意，於109年9月
    5日上午7時6分許，在桃園市○○區○○街000巷0弄0○0號3樓，
    販賣1公克之甲基安非他命與乙○○，得款新臺幣(下同)2,000
    元。因認被告涉犯毒品危害防制條例第4條第2項之販賣第二
    級毒品罪嫌等語。
二、按犯罪事實應依證據認定之，不能證明被告犯罪或其行為不
    罰者，應諭知無罪之判決，刑事訴訟法第154條第2項、第30
    1條第1項分別定有明文。又認定不利於被告之事實，須依積
    極證據，苟積極證據不足為不利於被告事實之認定時，即應
    為有利於被告之認定，更不必有何有利之證據；另認定犯罪
    事實所憑之證據，雖不以直接證據為限，間接證據亦包括在
    內，然而無論直接或間接證據，其為訴訟上之證明，須於通
    常一般之人均不致有所懷疑，而得確信為真實之程度者，始
    得據為有罪之認定，倘其證明尚未達於此一程度，而有合理
    性懷疑存在時，即不得遽為被告犯罪之認定。再按刑事訴訟
    法第161條第1項規定：檢察官就被告犯罪事實，應負舉證責
    任，並指出證明之方法。因此，檢察官對於起訴之犯罪事實
    ，應負提出證據及說服之實質舉證責任。倘其所提出之證據
    ，不足為被告有罪之積極證明，或其指出證明之方法，無從
    說服法院以形成被告有罪之心證，基於無罪推定之原則，自
    應為被告無罪判決之諭知，此有最高法院76年台上字第4986
    號、92年度台上字第128號判例意旨可資參照。又按販賣毒
    品案件，購毒者所稱向某人買受毒品之指證，不得作為有罪
    判決之唯一證據，仍須調查其他必要之證據，以察其是否與
    事實相符。良以購毒者供出毒品來源，因而查獲其他正犯或
    共犯者，法律規定得減輕或免除其刑，其有為邀輕典而為不
    實之陳述之可能，是購毒者陳述之憑信性本不及於一般人，
    則其所證向某人購買毒品之陳述，必須有補強證據，以擔保
    其陳述之真實性。此所謂補強證據，係指購毒者之指證外，
    尚有其他足以證明其關於毒品交易陳述真實性之別一證據而
    言，此有最高法院106年度台上字第1872號判決足資參酌。
三、公訴意旨認被告涉犯上開犯行，無非係以證人乙○○、丁○○於
    警詢及偵查中之證述、LINE對話紀錄、監視器行車軌跡分析
    資料、車輛詳細資料報表等為主要論據。訊據被告堅詞否認
    有何上開犯行，辯稱：我當天是有前往桃園市○○區○○街000
    巷0弄0○0號3樓，但我沒有販賣毒品，我是提供免費的甲基
    安非他命給乙○○及丁○○，我自己先施用，沒有吃完的，放在
    那邊，他們要吃就可以吃等語。經查：
㈠、被告於109年9月5日上午約7時許，駕駛車牌號碼0000-00號自
    用小客車前往乙○○、丁○○位於桃園市○○區○○街000巷0弄0○0
    號3樓之租屋處乙情，業據被告自承在卷，並有監視器行車
    軌跡分析資料、車輛詳細資料報表可佐(參偵字卷第167、17
    3頁)，是此部分事實，固可認定。惟被告至乙○○、丁○○租屋
    處後，究有無販賣第二級毒品甲基安非他命1公克給乙○○，
    並收取2,000元價金，仍須調查其他必要之證據，以察其是
    否與事實相符。
㈡、就被告於前開時、地，以2,000元之價格販賣1公克之甲基安
    非他命予乙○○之過程，證人乙○○雖迭於警詢中證稱：我於10
    9年9月上旬7時許，在我租屋處以2,000元向被告進貨1公克
    毒品甲基安非他命，我都是用通訊軟體LINE與被告聯絡，被
    告LINE暱稱為「月月鳥」云云（參偵字卷第45、51頁），於
    檢察官訊問時結證述：109年9月5日上午7時許，向被告購買
    2,000元甲基安非他命，是我自己打電話跟被告聯絡，因為
    丁○○在睡覺，但當天丁○○有看到我跟被告交易的過程云云（
    見偵字卷第246頁），在本院審理時結證稱：我是直接打LIN
    E電話聯絡被告，被告於109年9月5日上午到我租屋處時，丁○○在睡覺，我忘記被告交付1公克甲基安非他命給我時，丁○○有無在場看，我也不確定丁○○有無看到我交付2,000元給被
    告云云（見本院卷第194-195頁）；而證人丁○○於警詢時亦
    證稱：警方於109年9月8日在我租屋處扣得之甲基安非他命
    ，係同年9月5日上午7時許，乙○○以LINE通訊軟體撥打給被
    告（暱稱「月月鳥」）後，由被告開車送來我們租屋處，我
    有看見乙○○拿2,000元現金，被告拿1小包甲基安非他命給乙○○，被告一拿到錢就馬上離開。我與乙○○沒有被告的行動電
    話，只能用LINE與被告聯繫云云（參偵字卷第71、73頁），
    於檢察官訊問時結證述：我當時好像在睡覺，所以是乙○○自
    己叫的，我當面看到他們在現金交易云云（見偵字卷第242
    頁）。惟觀諸卷附乙○○與被告之LINE對話紀錄（詳參偵字卷
    第138-150頁），僅有被告於9月5日上午7時17分撥打LINE電
    話給乙○○，而乙○○未接聽之紀錄外，別無其他通話或傳送與
    毒品交易相關文字訊息之紀錄，且證人2人與被告聯繫之工
    具既僅有LINE通訊軟體，當無實際上是以其他方式聯繫而有
    記憶混淆之情形，是證人乙○○所證聯絡被告前來其租屋處毒
    品交易乙節，已與卷存LINE對話紀錄不符。再參照卷附被告
    與丁○○之LINE對話紀錄（見偵字卷第154-158頁），可知被
    告當日前往乙○○、丁○○租屋處前，與丁○○間確有數次通話及
    傳送文字訊息之紀錄，此亦與證人乙○○、丁○○所稱丁○○當時
    在睡覺而由乙○○進行聯繫之情狀不同，證人乙○○及丁○○上開
    證詞既與客觀證據明顯不符，本已不足擔保其等證述與事實
    相符，當更無從互為補強，遽為不利被告之認定。
㈢、再者，證人丁○○於本院審理時結證稱：被告於109年9月5日是
    有來我家，但那天是被告一起來吸毒而已，因為當時被告要
    追我女朋友乙○○，我心懷舊仇，所以在警詢時才會說我有看
    到乙○○拿2,000元現金而被告有拿1包安非他命給乙○○。我是
    在被搜索前幾天，看到乙○○的LINE才懷疑被告與乙○○有曖昧
    關係云云（見本院卷第184-185、188-189頁），惟被告與乙○○間之LINE對話紀錄，自109年8月28日至9月5日皆無見有何
    曖昧字詞，更遑論證人丁○○於同年9月8日為警查獲後，初並
    未指被告為其與乙○○之毒品上游，而係指認一名綽號「阿兄
    」（台語）之男子（參見偵字卷第65-66頁），可見證人丁○○於本院審理時所證因情感問題對被告產生仇恨，進而誣指
    被告販賣毒品乙節，應非事實。然證人丁○○在本院所為此部
    分證言縱無可採，仍無足逕認其於警詢、檢察官訊問時所證
    目睹被告、乙○○交易第二級毒品等證述即為真實，自不待言
    。
㈣、至被告於警詢被詢以「據乙○○、丁○○警詢供稱，你另於109年
    7月下旬至9月5日間，另有其他5次，地點皆在桃園市○○區○○
    街000巷0弄0○0號（乙○○、丁○○住處），㈠以1萬6,000元販賣
    毛重18公克之第二級毒品安非他命、㈡以8,000元販賣淨重0.
    45公克之第一級毒品海洛因、㈢以8,000元販賣淨重0.45公克
    之第一級毒品海洛因、㈣以3,000元販賣毛重2公克之第二級
    毒品安非他命、㈤以2,000元販賣毛重1公克之第二級毒品安
    非他命，你分別於上記5次時間、地點販賣予乙○○、丁○○是
    否屬實？」時，固答稱「曾經一定有這些行為，但是正確的
    日期、金額、數量我不太記得了」等語（參偵字卷第13頁）
    ，雖可認被告於警詢時並未否認曾販賣第一級海洛因、第二
    級毒品甲基安非他命給乙○○、丁○○，然被告前揭不利於己之
    供述，實屬空泛，尚難逕認被告曾於警詢時就起訴事實自白
    犯行，而採為被告被訴事實有罪之根據。 
四、綜上所述，檢察官所舉之證據與所指出之證明方法，尚未足
    使本院對被告涉犯毒品危害防制條例第4條第2項販賣第二級
    毒品罪嫌之事實達於無所懷疑，而得確信為真實之程度，揆
    諸首揭法條、判例意旨，既不能證明被告犯罪，自應為被告
    無罪之諭知。
丙、附記事項
一、按法院不得就未經起訴之犯罪事實審判，而諭知科刑之判決
    得變更檢察官所引應適用之法條者，亦應以起訴之事實為限
    。亦即法院必須於不妨害「起訴事實同一」之範圍內，始得
    自由認定事實適用法律。而起訴事實是否同一，應以檢察官
    起訴之基本社會事實是否相同，為判斷之標準；雖非謂其全
    部之事實均須一致，然其基本社會事實若不相同者，仍非屬
    於起訴事實同一之範疇，法院自不得逕行變更起訴法條而為
    判決。
二、依本院審理結果，認不能證明被告於109年9月5日上午7時許
    ，在乙○○、丁○○前開租屋處，以2,000元之價格，販賣第二
    級毒品甲基安非他命1公克給乙○○，已如詳如前述，雖證人
    丁○○在本院審理時明確證稱：我於109年9月4日晚上10點50
    分，9月5日凌晨分別傳送「兄弟那邊有男孩子嗎，我這邊沒
    有男人了」、「你知、我知、天知、地知就好，有嗎？能讓
    我安心睡覺嗎？」之訊息給被告，意思是當時我手邊沒有安
    非他命，我跟被告要一點來吃，當天被告到我家後，我跟乙○○都在家，被告有給我們甲基安非他命，放在玻璃球中大家
    一起施用等語在卷（參本院卷第186-187頁），且有被告與
    丁○○間之LINE對話紀錄可資佐證（見偵字卷第157-158頁）
    ，被告在證人丁○○為前開證述後，亦供承：我當天確實有提
    供免費的甲基安非他命給乙○○、丁○○，我自己先施用，我沒
    有吃完的，放在那邊，他們要吃就可以吃等語（參本院卷第
    189頁），惟此部分轉讓禁藥與起訴之販賣第二級毒品犯行
    ，犯罪時間、地點雖屬一致，就轉讓禁藥之對象、方式及數
    量等情節，皆與檢察官據以起訴之販賣第二級毒品不同，非
    僅有無營利意圖之別，故本院認與起訴之基本社會事實並非
    同一，自不能逕行變更起訴法條而為判決，至被告所涉之轉
    讓禁藥犯行，應俟本案確定後，由檢察官另行偵處。
據上論斷，應依刑事訴訟法第299條第1項前段、第301條第1項，
判決如主文。　　　
本案經檢察官丙○○提起公訴，檢察官吳佳美到庭執行職務。
中　　華　　民　　國　　111 　年　　10　　月　　21　　日
              刑事第八庭  審判長法　官　許雅婷

                                法  官  鄭朝光

                                法  官  郭書綺
以上正本證明與原本無異。
如不服本判決應於收受判決後20日內向本院提出上訴書狀，並應
敘述具體理由。其未敘述上訴理由者，應於上訴期間屆滿後20日
內向本院補提理由書(均須按他造當事人之人數附繕本)「切勿逕
送上級法院」。 
　　　　　　　　　　　　　  　　書記官　蔡忠晏
中　　華　　民　　國　　111 　年　　10　　月　　24　　日
附錄本案論罪科刑法條全文：
藥事法第83條
明知為偽藥或禁藥，而販賣、供應、調劑、運送、寄藏、牙保、
轉讓或意圖販賣而陳列者，處7年以下有期徒刑，得併科新臺幣5
千萬元以下罰金。
犯前項之罪，因而致人於死者，處7年以上有期徒刑，得併科新
臺幣1億元以下罰金；致重傷者，處3年以上12年以下有期徒刑，
得併科新臺幣7千5百萬元以下罰金。
因過失犯第1項之罪者，處2年以下有期徒刑、拘役或科新臺幣5
百萬元以下罰金。
第1項之未遂犯罰之。